臺灣宜蘭地方法院刑事判決　　　　　　　100年度訴字第150號
公　訴　人　臺灣宜蘭地方法院檢察署檢察官
被　　　告　邱明宗
上列被告因偽造文書等案件，經檢察官提起公訴（99年度偵緝字
第289號），本院判決如下：
    主  文
邱明宗犯行使偽造準私文書罪，累犯，處有期徒刑拾月。被訴竊
盜部分無罪。
    犯 罪 事 實
一、邱明宗前於民國97年間因偽造文書案件，經臺灣高等法院花
    蓮分院以96年度上訴字第183號判決判處有期徒刑5月確定，
    已於97年4月21日易科罰金執行完畢。詎其竟不知悔改，於
    98年2月初接受蕭永鴻委託修理車頭毀損之車號U6-9263號自
    小客車後，明知該部自小客車因受損嚴重不易修復，其為賺
    取修復費用，竟以俗稱「借屍還魂」之方法，在不詳地點，
    將以不詳方式取得之車號1070-DV號自小客車（該車係林信
    良所有，於98年2月4日在宜蘭縣宜蘭市○○○路遭竊）之引
    擎號碼「1ZZA085976」部分英文字、數字磨滅，變造為「1Z
    Z0000000」，並將1070-DV號自小客車車身號碼「ZE0-00000
    00」及U6-9263號自小客車車身號碼「ZE0-0000000」切割後
    ，將U6-9263自小客車車身號碼焊接在1070-DV號自小客車之
    車體上，而變造（引擎號碼部分）、偽造（車身號碼部分）
    該等屬於汽車製造商出廠標誌之準私文書，其後再將車牌U6
    -9263號車牌懸掛在1070-DV號自小客車車身上，而充當其修
    繕後之車輛交予蕭永鴻而行使之（蕭永鴻涉嫌偽造文書部分
    ，另經臺灣花蓮地方法院檢察署檢察官為不起訴處分），足
    生損害於林信良及監理機關對於車輛管理之正確性。嗣蕭永
    鴻另新領「6399-TP」車牌懸掛於該自小客車車身，並因車
    身刮傷送往花蓮縣吉安鄉○○路○段217號之「欣德汽車」修
    車行烤漆，經警方於98年6月10日16時55分許，持法院核發
    之搜索票在該修車行搜索時，發現該懸掛「6399-TP」車牌
    之自小客車車身號碼經過焊接，循線查知該自小客車車體係
    林信良失竊之贓車，而獲悉上情。
二、案經臺灣花蓮地方法院檢察署檢察官簽分後，呈請臺灣高等
    法院檢察署檢察長令轉臺灣宜蘭地方法院檢察署檢察官偵查
    起訴。
    理  由
壹、證據能力：
    按被告以外之人於審判外之陳述，雖不符刑事訴訟法第159
    條之1至第159條之4之規定，而經當事人於審判程序同意作
    為證據，法院審酌該言詞陳述或書面陳述作成時之情況，認
    為適當者，亦得為證據，刑事訴訟法第159條之5第1項定有
    明文。經查，下列所引被告邱明宗以外之人於審判外之言詞
    及書面陳述，雖屬傳聞證據，但檢察官及被告於本院審判期
    日中，均同意此部分之證據有證據能力，本院審酌上開證據
    資料製作時之情況，尚無違法不當及證明力明顯過低之瑕疵
    ，亦認為以之作為證據應屬適當，依前開刑事訴訟法第159
    條之5規定，認前揭證據資料均有證據能力。
貳、有罪部分：
一、訊據被告邱明宗固坦承於98年2月初承修蕭永鴻所送修之自
    小客車之事實，惟矢口否認涉有行使變造準私文書、行使偽
    造準私文書犯行，辯稱：伊記得蕭永鴻是車頭撞到找伊修理
    ，因為伊的修理廠已經收起來了，而伊所結識之「阿成」在
    臺中市大里區開汽車修理廠，所以伊以新臺幣（下同）6 萬
    元之代價，委由「阿成」將該車從花蓮運到臺中大里修理，
    修好後伊向蕭永鴻收取8萬元修車費用，從中賺取差價貼補
    家用。雖然「阿成」交車給伊的時候，伊發現該車車身號碼
    有遭到焊接，但「阿成」稱是用權利車的車身號碼去焊接的
    ，伊就認為沒關係，才將該車交給蕭永鴻。其實蕭永鴻送修
    的車輛很好修理，並不需要使用借屍還魂的方式，而且伊向
    蕭永鴻收取的修理費只有8萬元，用借屍還魂處理的成本則
    少說要10萬元左右，並不划算。此外，伊雖然前有變造引擎
    號碼、車身號碼的前科，但都是用打磨方式，至焊接的手法
    需要高超專業技術，伊並不會這種技術，本件車身號碼、引
    擎號碼確實非伊所偽造、變造云云。
二、經查：
 (一) 警方於98年6月10日16時55分許，在花蓮縣吉安鄉○○路○段
    2 17號「欣德汽車烤漆」查獲「懸掛「6399-TP」車牌之自
    小客車車身號碼「ZE0-0000000」係經過切割焊接處理之事
    實，業據證人即查獲警員陳國慶於本院審理中，及證人即查
    獲時在場之金俊全於警詢、偵查中證述屬實，並有警方將懸
    掛「6399-TP」車牌之自小客車車身號碼去漆經過之照片多
    張在卷可稽（見臺灣花蓮地方法院檢察署98年度偵字第2633
    號偵查卷第83至85頁）。又該車經國瑞汽車股份有限公司進
    行實車鑑驗後，認：(一)實車車身號碼「ZE0-0000000」之鈑
    金部有焊接研磨痕及補土痕跡，可能已遭變造；(二)實車引擎
    號碼與反查資料引擎號碼「1ZZ0000000」之字體及間距不相
    符，可能已遭變造；(三)由實車重要零件與車身顏色判斷，車
    輛原始車籍可能為車身號碼「ZE0-0000000」，引擎號碼「1
    ZZA085976」等情，有國瑞汽車股份有限公司98年7月30日國
    保字第098033號函存卷可稽（見同上偵查卷第208頁），從
    而懸掛「6399-TP」車牌之自小客車，其車身號碼及引擎號
    碼分別遭偽造、變造之事實，應甚屬明確。
 (二) 本件經警參考國瑞汽車股份有限公司之鑑驗結果，通知失竊
    車主林信良前來指認，經林信良指認後證稱：伊失竊前左前
    車論幅處保險桿有擦撞金筒之痕跡、副駕駛座之右前車門有
    遭機車擦撞痕跡、右後輪輪胎鋼圈有擦撞痕，經現場查看車
    輛與伊所稱相符，故該車確實是伊遭竊之1070-DV號自小客
    車等語明確（見同上偵查卷第200至202頁），並有宜蘭縣政
    府警察局車輛協尋電腦輸入單、臺北市政府警察局車輛尋獲
    電腦輸入單及贓物認領保管單存卷可稽，足信本件警方所查
    獲懸掛「6399-TP」車牌之自小客車車體，應係林信良失竊
    之車號1070-DV號自小客車車體無訛。
 (三) 又查，上開懸掛「6399-TP」車牌自小客車登記車主為蕭永
    鴻之配偶洪紹菁，實際使用人為蕭永鴻，且係由蕭永鴻於98
    年年初將車牌U6-9263號自小客車交予被告修理，取回送修
    之車輛後再改掛新領之「6399-TP」車牌等情，業據被告自
    白在卷，核與證人蕭永鴻於警詢、偵查中證述情節相符，並
    有被告書立之維修收據、車籍查詢-基本資料詳細畫面、汽
    車過戶申請登記書、汽車新領牌照登記書等件存卷足憑。被
    告並自承其將蕭永鴻送修之自小客車轉由「阿成」修理，並
    於「阿成」修好後交車時發現該車車身號碼遭到焊接等情不
    諱，綜上，足信蕭永鴻將U6-9263號自小客車交由被告維修
    之過程中，該車車身號碼「ZE0-0000000」經切割焊接於林
    信良所失竊之1070-DV號自小客車車身上，林信良所失竊之
    上開自小客車原引擎號碼「1ZZA085976」並經打磨部分英文
    字、數字，變造為蕭永鴻送修車輛之引擎號碼「1ZZ0000000
    」，而由被告將前開林信良所失竊、經變造引擎號碼、偽造
    車身號碼之自小客車充當U6-9263號自小客車交予蕭永鴻，
    應屬無疑。至被告雖迭辯稱其係將蕭永鴻送修之自小客車交
    由「阿成」修理，該人應該叫林亦成，約61年次住臺中市大
    里區，並非伊變造引擎號碼、偽造車身號碼云云。惟經檢察
    官依被告所提供之前述「林亦成」資料，查詢戶役政資料結
    果，並無該「林亦成」之人資料乙節，有檢察官之辦案進行
    單查詢紀錄在卷足憑（見臺灣宜蘭地方法院檢察署99年度偵
    字第289號偵查卷第63頁），被告一再辯稱該車係由「阿成
    」偽造車身號碼及變造引擎號碼云云，查與事證不符，洵無
    足採。
 (四) 綜上所述，被告所辯不足採信。本案事證明確，被告犯行洵
    堪認定，應予依法論科。
三、按汽車之引擎號碼及車身號碼，係汽車製造廠商出廠之標誌
    ，乃表示一定用意之證明，依刑法第220條第1項規定，應以
    私文書論。行為人如擅自將其中部分號碼數字，予以變動更
    改，固應成立變造準私文書罪，但如擅將全部號碼塗銷，另
    以其他號碼代之，即係消滅原文書而重新製作完全不同之文
    書，則為偽造而非變造（最高法院96年度臺上字第3472號判
    決意旨參照）。被告邱明宗將引擎號碼之部分英文字、數字
    變動更改，並將車身號碼整個裁切、焊接，嗣並懸掛「U6-9
    263」車牌後，交付予蕭永鴻而行使，是核其所為，係犯刑
    法第220條、第210條之行使變造準私文書罪（引擎號碼部分
    ）、行使偽造準私文書罪（車身號碼部分）。被告接續變造
    「引擎號碼」、偽造「車身號碼」之準私文書，時、地密接
    ，且侵害同一法益，應論以接續犯一罪。又其變造引擎號碼
    、偽造車身號碼後復持以行使，其變造、偽造準私文書之低
    度行為，為行使之高度行為所吸收，不另論罪。公訴意旨認
    被告所犯均為變造準私文書罪，尚有未洽，附此敘明。又被
    告前有犯罪事實欄所載犯罪科刑之執行情形，此有臺灣高等
    法院被告前案紀錄表1份在卷可參，其於5年以內再故意犯本
    件有期徒刑以上之罪，為累犯，應依刑法第47條第1項規定
    加重其刑。
四、爰審酌被告不思以正當方式賺取金錢，以頂併改造之方式牟
    取不法利益；並審酌被告甫於97年間因變造他人車輛車身號
    碼、引擎號碼所犯行使變造準私文書犯行，經法院判處罪刑
    確定且執行完畢，猶以相類手法再犯本案，顯見其並無悔意
    ，心存僥倖；兼衡其犯罪之方式、動機，及其犯罪後否認犯
    行之犯後態度等一切情狀，量處如主文所示之刑。
參、無罪部分：
一、公訴意旨另以：被告於98年2月4日在宜蘭縣宜蘭市○○○路
    無人管理之停車場，竊取林信良所有之車號1070-DV號自小
    客車，因認被告另涉犯刑法第320條第1項之竊盜罪嫌。
二、按犯罪事實應依證據認定之，無證據不得認定犯罪事實；不
    能證明被告犯罪者，應諭知無罪之判決，刑事訴訟法第154
    條第2項、第301條第1項分別定有明文。又檢察官就被告犯
    罪事實，應負舉證責任，並指出證明之方法。檢察官對於起
    訴之犯罪事實，應負提出證據及說服之實質舉證責任。倘其
    所提出之證據，不足為被告有罪之積極證明，或其指出證明
    之方法，無法說服法院以形成被告有罪之心證者，應貫徹無
    罪推定原則，亦為刑事訴訟法第161條第1項、刑事妥速審判
    法第6條所明定。
三、公訴意旨認被告涉有竊盜犯嫌，無非以：車身號碼ZE0-0000
    000號及引擎號碼1ZZA085976號之自小客車為林信良於98年2
    月4日在宜蘭縣宜蘭市○○○路遭竊之車號1070-DV號自小客
    車乙節，業據證人林信良證述明確，並有宜蘭縣政府警察局
    車輛協尋電腦輸入單、臺北市政府警察局車輛尋獲電腦輸入
    單及贓物認領保管單在卷可稽，則車號1070-DV號自小客車
    應有遭竊之事實等語，資為論據。訊據被告則堅詞否認竊盜
    犯行，辯稱：伊不曾竊取該車輛等語。
四、經查，公訴人前揭所舉證人林信良之證詞、宜蘭縣政府警察
    局車輛協尋電腦輸入單、臺北市政府警察局車輛尋獲電腦輸
    入單及贓物認領保管單等證據，僅足證明車號1070-DV號自
    小客車於98年2月4日在宜蘭縣宜蘭市○○○路遭竊之事實。
    至該車輛係何行為人以何方式竊取等節，則概未據公訴人提
    出舉證。公訴人所指出之前述證明方法，既不足證明被告即
    為竊取該車之行為人，依上揭法條規定及說明，自應為被告
    無罪判決之諭知。
五、又按竊盜罪係以行為人竊取他人之動產為犯罪構成要件；故
    買贓物罪則以行為人明知為贓物而有償取得贓物之所有權始
    克成立，兩者構成要件迥異，又竊盜罪所破壞之財產法益，
    為動產之所有權與持有權；而贓物罪旨在防止因竊盜、詐欺
    、侵占各罪被奪取或侵占之物難於追及或回復，則竊盜罪與
    贓物罪所侵害之法益，顯有不同，依上開說明，兩者社會基
    本事實並非同一。本件被告變造引擎號碼、偽造車身號碼所
    使用之自小客車固為他人遭竊之贓物，惟依上開說明，本院
    無從就被告所涉贓物罪加以審判，併此敘明。
據上論結，應依刑事訴訟法第299條第1項前段、第301條第1項，
刑法第216條、第210條、第220條第1項、第47條第1項，判決如
主文。
本案經檢察官張立言到庭執行職務
中    華    民    國   100    年    8     月    9     日
            刑事第四庭  審判長法  官  林楨森
                              法  官  辜漢忠
                              法  官  鄧晴馨
上正本證明與原本無異。
如不服本判決，應於收受送達後10日內向本院提出上訴狀（應附
繕本）。其未敘述上訴理由，應於上訴期間屆滿後20日內補提理
由書狀於本院，上訴於臺灣高等法院。
                              書記官  林怡君
中    華    民    國   100    年    8     月    10    日
本案論罪科刑主要法條：
中華民國刑法第216條
（行使偽造變造或登載不實之文書罪）
行使第 210 條至第 215 條之文書者，依偽造、變造文書或登載
不實事項或使登載不實事項之規定處斷。
中華民國刑法第210條
（偽造變造私文書罪）
偽造、變造私文書，足以生損害於公眾或他人者，處 5 年以下
有期徒刑。